【裁判字號】    97,家聲,37
【裁判日期】    971031
【裁判案由】    變更子女姓氏
【裁判全文】
臺灣宜蘭地方法院民事裁定              97年度家聲字第37號
聲  請  人  甲○○
相  對  人  丁○○
上列當事人請求變更子女姓氏事件，本院裁定如下：
    主  文
准乙○○（男，民國○○年○○月○○日生，身分證統一編號：Ｚ00000
0000號）、丙○○（男，民國○○年○月○○日生，身分證統一編號
：Ｚ000000000號）之姓氏變更為母姓之「李」姓。
聲請程序費用由聲請人負擔。
    理  由
一、按有下列各款情形之一，且有事實足認子女之姓氏對其有不
    利之影響時，父母之一方或子女得請求法院宣告變更子女之
    姓氏為父姓或母姓：(一)父母離婚者。(二)父母之一方或雙方死
    亡者。(三)父母之一方或雙方生死不明滿3年者。(四)父母之一
    方曾有或現有未盡扶養義務滿2年者，民法第1059條第5項定
    有明文。又姓氏屬姓名權而為人格權之一部分，具有社會人
    格之可辨識性，與身分安定及交易安全有關外，姓氏尚具有
    家族制度之表徵，故賦予父母之選擇權，惟因應情勢變更，
    倘有事實足認子女之姓氏對其有不利之影響時，父母之一方
    或子女自得請求法院宣告變更子女之姓氏為父姓或母姓。
二、本件聲請意旨略以：兩造為乙○○、丙○○之父母，於民國
    97年3月18日離婚，約定對於乙○○、丙○○權利義務之行
    使或負擔由聲請人任之，乙○○、丙○○並與聲請人同住，
    惟相對人於離婚後即未支付乙○○、丙○○之扶養費用，亦
    未曾探視乙○○、丙○○，彼此間親子關係疏離，足認乙○
    ○、丙○○若變更為母親之姓氏「李」，較符合乙○○、丙
    ○○生活現況，對乙○○、丙○○較為有利，若保留原來姓
    氏對乙○○、丙○○顯有不利影響，爰依民法第1059條第5
    項第1款規定，聲請變更姓氏從母姓等語。
三、經查：聲請人主張之上開事實，業經聲請人提出戶籍謄本1
    份為證，並經證人丙○○到庭證述明確，且相對人亦到庭陳
    述伊自97年1月迄今均未給付乙○○、丙○○扶養費用，伊
    同意聲請人之聲請等語，堪認聲請人之主張為真實。
四、本院審酌乙○○、丙○○雖從父姓「張」姓，然兩造於97年
    3月18日離婚，約定對於乙○○、丙○○權利義務之行使或
    負擔由聲請人任之，迄今乙○○、丙○○均與聲請人同住，
    由聲請人負擔照顧責任，相對人自97年3月18日起迄今即未
    曾探視乙○○、丙○○，亦未負擔乙○○、丙○○之扶養費
    用，相對人已逾半年未保護教養乙○○、丙○○，彼此間之
    親子關係日漸疏離，故本院認保留原來姓氏對乙○○、丙○
    ○已有不利之影響，則聲請人之請求，核與前揭法條規定尚
    無不合，應予准許。
五、依非訟事件法第21條第1項前段，裁定如主文。
中    華    民    國    97    年    10    月    31    日
                      臺灣宜蘭地方法院家事法庭
                          法  官  蘇錦秀
以上正本與原本無異。
如不服本裁定，應於裁定送達後10日內向本院提出抗告狀（應附
繕本）。
中    華    民    國    97    年    11    月    3     日
                          書記官  邱淑秋


司法院資訊處製作；財團法人民間司法改革基金會備份。
